臺灣高等法院刑事裁定　　　　　　　　100年度毒抗字第160號
抗　告　人
即　被　告　　葉智明原名黃智.
上列抗告人因違反毒品危害防制條例案件，不服臺灣桃園地方法
院民國100年3月29日觀察勒戒裁定（100年度毒聲字第250號），
提起抗告，本院裁定如下：
    主  文
抗告駁回。
    理  由
一、原裁定意旨略以：被告葉智明基於施用第一級毒品海洛因之
    犯意，於民國（下同）99年12月21日晚間11時為警採尿時間
    回溯26小時內某時，在桃園縣平鎮市○○路193巷35弄26號
    住處，施用第一級毒品海洛因1次，為警於同年月21日晚間1
    0時30分許，在桃園縣中壢市○○○路○段及龍東路口查獲，
    並扣得第一級毒品海洛因1包（毛重0.25公克）等情，業據
    被告於警詢或偵訊時坦承不諱，且被告為警查獲當時經採尿
    送驗，結果呈嗎啡陽性反應，此有臺灣檢驗科技股份有限公
    司出具之濫用藥物尿液檢驗報告在卷可稽，復有上開扣案毒
    品可資佐證，被告犯嫌堪以認定。檢察官據此聲請將被告送
    勒戒處所觀察、勒戒，經核並無不合，應予准許等語。
二、抗告意旨略以：抗告人即被告為家中經濟支柱，需照料年邁
    父親及家中2名小孩，且對其所為施用毒品犯行，非常懊悔
    ，爰請求以美沙冬替代療法治療而無須入監觀察勒戒云云。
三、經查：
（一）按犯毒品危害防制條例第10條施用第一級或第二級毒品之
      罪者，檢察官應聲請法院裁定，令被告入勒戒處所觀察、
      勒戒，其期間不得逾2月，毒品危害防制條例第20條第1項
      定有明文。
（二）被告未曾因施用毒品案件經送觀察、勒戒，此有本院被告
      前案紀錄表在卷可按。又被告於99年12月21日晚間11時為
      警對之採集尿液，送臺灣檢驗科技股份有限公司以酵素免
      疫分析法初驗，再以氣相層析質譜儀確認結果，確呈嗎啡
      、可待因陽性反應，有前揭濫用藥物尿液檢驗報告1份、
      桃園縣政府警察局平鎮分局被採尿人尿液暨毒品真實姓名
      與編號對照表各1紙在卷為憑（偵卷第19頁、第33頁）。
      按酵素免疫分析法屬免疫學分析原理，當其他藥物化學結
      構相近才可能引起偽陽性；氣相層析質譜儀法則係目前確
      認藥物篩檢結果時最常採用之確認方法，在良好的操作條
      件下，以氣相層析質譜儀作藥物及其代謝物之定性及定量
      分析，幾乎不會有偽陽性反應產生，有行政院衛生署管制
      藥品管理局92年6月20日管檢字第0920004713號函述甚明
      。又毒品施用後於尿液中可檢出之時間，受施用劑量及施
      用頻率、施用方式、飲水量之多寡、個人體質及其代謝情
      況等因素影響，因個案而異，一般人施用第一級毒品海洛
      因後，距採集尿液可得驗出總嗎啡之期間則平均約可達26
      小時，亦有行政院衛生署管制藥品管理局92年6月27日管
      檢字第0920004781號函可參。復有自被告身上查扣之海洛
      因1包（毛重0.25公克，因鑑驗使用0.0113公克，偵卷第
      36頁）可證。稽上各情，足認被告施用第一級毒品犯行，
      事證明確。
（三）被告既有施用第一級毒品之犯行，且未曾觀察勒戒過，則
      依首揭規定，自有予以矯治並預防其將來繼續施用之必要
      性，應令入勒戒處所施以觀察、勒戒；又毒品危害防制條
      例第20條第1項規定係法定之強制處分程序，並無裁量餘
      地，是被告抗告意旨，請求給予悔改機會，不要進入勒戒
      處所觀察、勒戒，而改以美沙冬替代療法治療云云，為無
      理由，應予駁回。
四、綜上，原審以被告有施用第一級毒品之犯行，事證明確，依
    毒品危害防制條例第20條第1項、觀察勒戒處分執行條例第3
    條第1項之規定，裁定將被告送勒戒處所觀察、勒戒，經核
    並無違誤，抗告意旨請求撤銷原裁定，並無理由，應予駁回
    。
據上論斷，應依刑事訴訟法第412條，裁定如主文。
中    華    民    國    100    年    5     月    17    日
                  刑事第十庭   審判長法  官  宋  祺
                                     法  官  林孟宜
                                     法  官  高玉舜
以上正本證明與原本無異。
不得再抗告。
                                     書記官  許雅淩
中    華    民    國    100    年    5     月    17    日